臺灣桃園地方法院交通事件裁定　　　　94年度交聲更字第16號
異　議　人
即受處分人　甲○○
原處分機關　交通部公路總局新竹區監理所桃園監理站
上列異議人即受處分人因違反道路交通管理處罰條例案件，對於
交通部公路總局新竹區監理所桃園監理站九十三年十一月三日桃
監裁罰字第裁五二─Ｚ00000000號、第裁五二─Ｚ00
000000號裁決書所為之處分聲明異議，經本院於九十四年
四月十四日以九十三年度交聲字第五五七號裁定異議駁回，嗣經
異議人提起抗告，臺灣高等法院於九十四年五月三十一日以九十
四年度交抗字第三二九號撤銷原裁定並發回本院，本院更為裁定
如下：
    主  文
異議駁回。
    理  由
一、原處分意旨略以：異議人即受處分人甲○○所有之車牌號碼
    四五八六－ＦＰ號自用小客車（下稱上開自小客車）於民國
    九十三年九月五日夜間十一時二十五分許，行經國道二號公
    路西向十七公里處，因速限一百公里路段以時速一百四十公
    里超速四十公里行駛、任意變換車道（即十七至十六公里由
    內變外變內數次），復於國道二號公路西向十六公里處，因
    利用右側路肩超車、不服稽查取締（以鳴警笛、指揮棒示意
    停未停，加速逃逸）等違規為內政部警政署國道公路警察局
    第六隊（下稱原舉發單位）警員逕行舉發，並填掣內政部警
    政署國道公路警察局公警局交字第Ｚ00000000、Ｚ
    00000000號舉發違反道路交通管理事件通知單，異
    議人依期限到案向交通部公路總局新竹區監理所桃園監理站
    （下稱原處分機關）提出申訴，經原處分機關於九十三年十
    一月三日開具桃監裁罰字第裁五二─Ｚ00000000、
    第裁五二─Ｚ00000000號裁決書，各裁處罰鍰新臺
    幣（下同）六千元，並各記違規點數二點，共計罰鍰一萬二
    千元，並記違規點數四點之處分，經核並無違法之處等語。
二、異議人聲明異議意旨則以：異議人甲○○所有之上開自小客
    車，經原舉發單位警員逕行舉發，於九十三年九月五日夜間
    十一時二十五分許，行經國道二號公路西向十七公里處，限
    速一百公里，經雷達測定行速一百四十公里，超速四十公里
    ，並任意變換車道；復於行經國道二號公路西向十六公里處
    ，利用右側路肩超車，並不服稽查取締，但事發當時異議人
    並未駕駛上開自小客車行經該路段，亦未將上開自小客車出
    借予他人使用，上開自小客車停放在異議人所就讀之學校內
    ，爰依法聲明異議；原舉發單位警員雖舉發異議人於國道二
    號公路上超速駕駛，並不服稽查取締等事，惟警員未提出充
    分證據以證明之，況事發當時，異議人所有之自小客車停放
    在學校內，並未借予他人使用，不能僅憑警員之任意舉發，
    而未考量其等是否有誤見車號之可能性，逕認異議人有違規
    之事實，為此提出聲明異議等語。
三、按交通法庭認為聲明異議無理由者，應以裁定駁回之，道路
    交通案件處理辦法第十九條定有明文。次按汽車行駛於高速
    公路或設站管制之道路，而不遵管制之規定者，處汽車駕駛
    人新臺幣三千元以上六千元以下罰鍰、汽車行駛高速公路，
    應依速限標誌指示；汽車行駛高速公路，不得有左列行為：
    二、在路肩上行駛。一二、不服從公路警察或依法執行交通
    稽查任務人員之指揮或稽查取締而逃逸者；汽車在行駛途中
    ，不得驟然或任意變換車道，如欲超越前車或變換車道時，
    應先顯示方向燈告知前後車輛，並保持安全距離及間隔，方
    得超越或變換車道，道路交通管理處罰條例第三十三條第一
    項、高速公路交通管制規則第五條第一項、第九條第一項第
    二款、第十二款、第十一條亦有明文。再者，交通警員製單
    舉發違反道路交通管理處罰條例所列之違規事實，本質上為
    行政處分，係公務員基於職務上權力，依法就特定之具體事
    件所為具公法上效果之單方行政行為，基於公務員為公法上
    行為具有公信力之原則，該行政處分當可被推定為真正，其
    據以依法處分之事實認定亦為正確無誤，本此公信原則，乃
    立法者賦予行政機關制定違反道路交通事件統一裁罰標準及
    處理細則，使執勤警員得當機處分（如該細則第二十三條）
    以維護交通秩序、安全之行政目的。是若無證據足資證明執
    勤員警之舉發有誤或有捏造事實違法取締之情事，則執勤警
    員本其維護交通秩序、安全職責所為之舉發，自應受到合法
    、正確之推定，核先敘明。
四、經查：
　(一)異議人駕駛上開自小客車於上揭時、地，因「速限一百公里
    時速一百四十公里超速四十公里行駛」、「任意變換車道」
    ，復於國道二號公路西向十六公里處，因「利用右側路肩超
    車」、「不服稽查取締」等違規事由，為原舉發單位警員逕
    行舉發，而填掣內政部警政署國道公路警察局公警局交字第
    Ｚ00000000、Ｚ00000000號違規通知單，
    惟異議人依期限到案提出申訴，原處分機關認無理由而於九
    十三年十一月三日分別以桃監裁罰字第裁五二─Ｚ0000
    0000、第裁五二─Ｚ00000000號裁決書，各裁
    處罰鍰六千元，並各記違規點數二點，共計罰鍰一萬二千元
    ，並記違規點數四點之處分，有上開違規通知單、裁決書各
    一紙附卷可參。
  (二)又證人即本件舉發違規之警員汪啟明、魏福助於本院前審調
    查時結證：伊等當時在國道二號西向十七公里處執行測速勤
    務，是二人開一部巡邏車前往，汪啟明負責雷達測速，魏福
    助坐在副駕駛座，雷達的螢幕是掛在駕駛座擋風玻璃上面，
    雷達接收器是在車子的左後車窗上，當時汪啟明在雷達上發
    現測到超速車輛時速高達一百四十公里，因雷達測速速限設
    定在一一二公里，若超過雷達就會發出聲響，而且會顯現出
    超速的速度數據，伊等在車上看到超速數據後，頭就往左後
    方看，看到有一部車速很快的車開過來，伊等就認定雷達感
    應的車輛就是該部車，伊等就亮起警示燈、開警報器，並且
    拿出指揮棒，將車輛開出車道，警示駕駛停車，但是該駕駛
    只有減速並往外切，伊等以為他要靠邊停，也跟著減速，但
    是該部車子經過伊等之巡邏車後，就加速開走，伊等就開車
    跟著往前追，該部車子任意變換車道，企圖躲避攔查，且還
    利用外側路肩超車，當時車流比一般非假日同時段稍多一點
    ，因為是假日的晚上，在追查的過程中，伊等已經追到他的
    旁邊很近的地方，只有十幾公尺左右，所以有明確看到該車
    車牌號碼，因為該車很新、很亮，後來在駕駛的過程中，車
    速很快約有一百七十、八十公里，怕繼續追查會發生危險，
    故伊等就用逕行舉發的方式，伊等從發現違規到放棄追查時
    ，共追了約一公里多等語；訊之當時照明狀況是否可清楚看
    見違規車輛，證人魏福助答稱：違規路段沒有路燈，伊等是
    用車輛大燈，伊坐在副駕駛座，並緊盯著違規車輛的燈光顯
    示，來注意他的動態，（問：當時的照明情形下，是否可以
    明確的看到違規車輛的車牌？）在遠距離是看不到，而在伊
    等靠近他時，才可以看到他的廠牌、車號等語；證人汪啟明
    答稱：係福特、銀色的車子，車牌號碼如違規通知單所載，
    該車號是伊等放棄追查後，請值班的的同事查詢該車號的廠
    牌、顏色是否與登記的相符，確認後才開單舉發等語甚詳（
    見本院前審九十三年十二月八日訊問筆錄），而證人汪啟明
    等二人均為執行職務之公務員，與異議人間並無任何親誼怨
    隙存在，衡諸常情，並無任意誣指異議人違規行為之動機，
    且依首揭說明，證人既曾經近距離接觸該違規車輛，且本件
    復查無證據足資證明執勤員警之舉發有誤或有捏造事實違法
    取締之情事，
    本件執勤警員本其維護交通秩序、安全職責所為之舉發，自
    應受到合法、正確之推定，是堪認其等所為之上開證詞自屬
    客觀公正，足以採信。再參以證人汪啟明等二人於逕行舉發
    前，曾依規定先填製逕行舉發案件登記表，將違規車輛之車
    號（四五八六－ＦＰ號）、車種（自小客車）、廠牌顏色（
    福特、銀色）等項載明，並經值班人員查詢無訛後，始為本
    件之舉發，有證人汪啟明等二人所提出之逕行舉發案件登記
    表一件附卷可佐；另異議人於本院前審調查時提出上開自小
    客車之照片，經證人汪啟明證稱：伊確定，因為伊非常記得
    他的尾翼等語、證人魏福助答稱：伊確認，因為都沒有變，
    伊等看車號、廠牌、顏色與指揮中心所查詢結果不同的話，
    伊等也不敢隨便舉發等語明確在卷（見本院前審同上訊問筆
    錄），益徵證人汪啟明、魏福助上開所證應屬非虛。從而，
    證人汪啟明等二人所見之違規車輛確為異議人所有之上開自
    小客車一節，足堪認定。
  (三)至異議人雖以事發當時，異議人已返回國防大學中正理工學
    院之宿舍，其所有之自小客車停放在學校內，並未借予他人
    使用等前開情詞置辯，惟經本院依職權函請國防大學中正理
    工學院查詢結果，覆稱：九十三年九月間之出入營區紀錄簿
    ，已因超過保存時限辦理銷燬，無紀錄可查；九十三年九月
    五日為例假日，學員甲○○於就讀研究所期間出入營區不受
    管制；九十三年九月五日為例假日，學員甲○○外出無須攜
    帶假單等語，此有該學院九十四年八月十六日集鋼字第Ｚ0
    00000000號、同年月十八日集鋼字第Ｚ00000
    0000號、同年月十九日集鋼字第Ｚ○○○○○○○○○
    號函各一紙在卷可參；又異議人於本院審理中，亦到庭陳稱
    ：回到學校門口有查驗識別證，但未作成紀錄，經伊向學校
    詢問結果，門口處有監視錄影，但只保留一個月，而伊收到
    罰單時已經有點久了，故未調閱錄影帶；進入宿舍時無須刷
    卡，當天亦未遇到其他人；當天車子停在宿舍前面的停車格
    ，應該是沒有監視畫面等語（見本院九十四年八月二十四日
    訊問筆錄）；此外，異議人於本院審理中雖稱：當天二十三
    時至翌日凌晨零時，伊有利用自己之筆記型電腦連結上網際
    網路，惟其無法提出事發當日曾使用電腦之檔案資料與連線
    紀錄供本院查證，此有異議人提出之陳述狀一份在卷供憑，
    是異議人辯稱：上開自小客車於事發當時乃停放在異議人所
    就讀之學校內尚乏客觀事證以資佐證，亦查無證據證明上開
    自小客車曾於違規時地由異議人借予其他人使用，故異議人
    所辯各節尚難採信，要難採為對異議人有利之認定。另異議
    人於本院前審中聲請調取違規時、地之監視錄影帶，經本院
    前審函查，桃園縣桃園市公所函覆以：國道二號高速公路西
    向十二公里交流道與桃園市○○○路交會處之路段並無裝設
    監視鏡頭等情，亦有桃園市公所九十四年一月三日桃市民字
    第○九三○○六九○七九號函可參（本院九十三年度交聲字
    第五五七號卷第五七頁），此部分自屬無法調查，附此敘明
    。
五、綜上所述，異議人所有之上開自小客車於上揭時、地，於速
    限一百公里之路段，以時速一百四十公里，超速四十公里行
    駛、任意變換車道、利用右側路肩超車、不服稽查取締逃逸
    等違規事實，事證明確，原處分機關依道路交通管理處罰條
    例第三十三條第一項、第六十三條第一項第一款之規定，裁
    處異議人罰鍰共計一萬二千元，並共記違規點數四點之處分
    ，依法並無不當，異議人提起本件異議為無理由，應予駁回
    。
據上論斷，應依道路交通案件處理辦法第19條，裁定如主文。
中    華    民    國    94    年    11     月    29   日
                     臺灣桃園地方法院交通法庭
                             法  官    蘇昭蓉
以上正本證明與原本無異。
如不服本裁定，應於裁定送達後5 日內向本院提出抗告狀。
                             書記官    韓若玉
中　　華　　民　　國　　94　　年　　11　　月　　29　　日
